【裁判字號】    92,易,731
【裁判日期】    920417
【裁判案由】    電子遊戲場業管理條例等
【裁判全文】
臺灣高雄地方法院刑事判決                          九十二年度易字第七三一號
    公  訴  人  臺灣高雄地方法院檢察署檢察官
    被      告  甲○○
右列被告因違反電子遊戲場業管理條例等案件，經檢察官聲請簡易判決處刑（九十二
年度偵字第四一七一號），惟本院高雄簡易庭認不宜以簡易判決處刑，簽移改依通常
訴訟程序審理，及移
決如左：
    主  文
甲○○共同違反未依電子遊戲場業管理條例規定辦理營利事業登記者，不得經營電子
遊戲場業之規定，處拘役伍拾伍日，如易科罰金，以參佰元折算壹日。
如附表編號一、二、三之電子遊戲機台共拾台及扣案物品，均沒收之。
    事  實
一、甲○○明知未向主管機關辦理營利事業登記，不得經營電子遊戲場業，竟基於違
    法經營電子遊戲場業之犯意，自民國九十二年二月一日起至同年二月二十八日止
    ，在附表所示之地點，擺設如附表所示之電子遊戲機台，並僱用不知情之店員，
    看顧機台插電營業以供不特定人打玩，而違法經營電子遊戲場業。其中如附表編
    號二所示之時間，並以每月新台幣（下同）一萬七千元之代價，僱用與之有犯意
    聯絡之李姿冠（業經本院先行簡易判決在案）及少年陳彩雲（另案移送高雄少年
    法院審理）二人為店員，由李姿冠、陳彩雲負責現場電動機台之洗分及兌換現金
    等工作，而利用上開機台與不特定人賭博財物並共同違法經營電子遊戲場業。賭
    法為賭客每次以投幣開分押注之方式賭博財物，如賭客押中，可在該機台內獲得
    預設賠付若干倍數之分數，如未押中，分數則歸機台沒入，賭客再依獲得累計之
    積分，通知店員洗分兌換現金（即按機台內分數分別依其所玩機台之兌換比率兌
    換現金）。嗣於附表所示之時間及地點，適分別有客人吳哲宗（業經本院簡易庭
    為簡易判決在案）、李志村、謝曜璘等人在現場打玩機台，而為警先後查獲並扣
    得如附表所示之扣案物。
二、案經高雄市政府警察局苓雅分局移送臺灣高雄地方法院檢察署檢察官偵查後聲請
    簡易判決處刑暨移送併辦審理。
    理  由
一、訊據被告甲○○對於右揭違法經營電子遊戲場業及賭博之犯行，業於本院審理中
    坦承不諱，核與同案被告李姿冠、陳彩雲、吳哲宗分別於警訊及偵訊中之供述情
    節相符，且被告所擺設如附表所示之電子遊戲機台係插電營業供人投幣打玩等情
    ，並經證人即現場打玩之客人謝曜璘、吳哲宗、李志村分別於警訊時供述明確，
    此外，復有高雄市政府警察局臨檢現場檢查紀錄一紙、營業場所現場檢查記錄二
    紙、營利事業統一發證設立登記申請書一紙、現場照片共十六張及如附表所示之
    電子遊戲機台及扣案物品可資佐證，足認被告之自白與事實相符，本件事證明確
    ，被告犯行洵堪認定。
二、按未依電子遊戲場業管理條例規定辦理營利事業登記者，不得經營電子遊戲場業
    ，違反者應予處罰，電子遊戲場業管理條例第十五條、第二十二條分別定有明文
    ，而依同條例第四條第一項規定：本條例所稱電子遊戲機，指利用電、電子、電
    腦、機械或其他類似方式操縱，以產生或顯示聲光影像、圖案、動作之遊樂機具
    ，或利用上述方式操縱鋼珠或鋼片發射之遊樂機，但未具影像、圖案，僅供兒童
    騎乘者，不包括在內，雖同條例第四條第二項規定電子遊戲機不得有賭博或妨害
    風化之設計或裝置，並分類為益智類、鋼珠類及娛樂類，然此僅係規定電子遊戲
    機不得有賭博或妨害風化之設計及裝置，並非意謂有賭博之設計及裝置即非屬電
    子遊戲機；再中央主管機關經濟部依電子遊戲場業管理條例第四條第三項規定訂
    定之電子遊戲機分類標準第二條第三款第三目所定之娛樂類電子遊戲機係「其操
    作結果具射倖性，且所得之分數得作為兌換獎品之憑證或作為轉押注使用者屬之
    」，此即與一般所謂「賭博性電子遊戲機」特徵相符，足見電子遊戲場業管理條
    例第四條並未認有賭博之設計及裝置之電子遊戲機，非屬電子遊戲機；再如認賭
    博性電子遊戲機非屬電子遊戲場業管理條例所稱之電子遊戲機，則必產生未依電
    子遊戲場業管理條例規定辦理營利事業登記之業者，設置經中央主管機關評鑑分
    類及公告之電子遊戲機時，應依電子遊戲場業管理條例第二十二條論罪科刑，而
    設置賭博性電子遊戲機供人賭博時，卻不得依電子遊戲場業管理條例論罪科刑之
    不公平現象，當非電子遊戲場業管理條例係以維護社會安寧、善良風俗、公共安
    全及國民身心健康之立法本旨。再店家擺設電動賭博機具供人投幣玩樂，縱依該
    機器之設計結構，店家之勝率較高，惟其輸贏之或然率仍屬不確定，其性質仍係
    以該機器代替自己與人在公眾得出入之場所賭博之行為。另商業或個人，倘以營
    利意思，未經依該條例相關規定辦理營利事業登記，擅自架設（設置）具有賭博
    或妨害風化之設計及裝置之電子遊戲機，供不特定之人遊藝者，即該當同條例第
    二十二條之犯罪構成要件；又所謂電子遊戲場「業」，指「業務」而言，而刑法
    上所謂業務，係以事實上執行業務者為標準，指以反覆同種類之行為為目的之社
    會的活動而言；執行此項業務，縱令欠缺形式上之條件，仍無礙於業務之性質。
    因此不論該事業是否「專營」電子遊戲場業，亦不問經營是否需達「一定之規模
    」，即使於原本所營事業外，兼營電子遊戲場業，或所經營之電子遊戲場不具相
    當之規模，亦無礙於電子遊戲場業管理條例相關規定之適用（最高法院九十年度
    台非字第二七六號判決參照）。
三、核被告甲○○所為，係違反電子遊戲場業管理條例第十五條之未依電子遊戲場業
    管理條例規定辦理營利事業登記者不得經營電遊戲場業之規定，應依同條例第二
    十二條之規定處斷及刑法第二百六十六條第一項前段之賭博罪。被告就上開犯行
    與同案被告即店員李姿冠、陳彩雲間，均有犯意聯絡及行為分擔，應論以共同正
    犯。又被告違法經營電子遊戲場業雖有先後三次為警查獲之事實，然其未依規定
    辦理辦理營業登記經營電子遊戲場業之行為僅有一個，且係基於同一之經營電子
    遊戲場為業務之犯意而反覆所為，是雖其查獲之擺設地點不同，仍屬實質上一罪
    ，應僅論以單純一罪。至公訴人起訴事實雖未就附表編號一、三之併辦部分事實
    起訴，然此部分與業經起訴部分既屬實質上一罪，為起訴效力所及，本院自得併
    予審究。再被告所犯上開二罪間，具有方法、結果之牽連關係，應依刑法第五十
    五條之規定，從較重之違法經營電子遊戲場業罪處斷。爰審酌被告為貪圖私利，
    明知未經主管機關申請營利事業登記許可不得經營電子遊戲場業，竟未經許可違
    法經營電子遊戲場業，並僱用店員以電子遊戲機台與不特定人賭博財物，助長社
    會僥倖心理，惟念及被告犯後已坦供犯行，且其擺設之電子遊戲機台非多，致生
    危害情節尚非嚴重等一切情狀，量處如主文所示之刑，並諭知易科罰金之折算標
    準，以示懲儆。
四、扣案如附表編號一、二、三所示之電子遊戲機台共十台（均含ＩＣ板）、錢幣共
    二百元及附表編號二機台內之錢幣，均係被告所有，業據被告供承在卷，分別係
    供違法經營電子遊戲場業所用及犯罪所得，爰依刑法第三十八條第一項第二款、
    第三款之規定，併均予宣告沒收，又附表編號二之賭資五百元，係當場查扣之賭
    資，應依刑法第二百六十六條第二項之規定，亦予宣告沒收。
據上論斷，應依刑事訴訟法第四百五十二條、電子遊戲場業管理條例第十五條、第二
十二條、刑法第十一條前段、第二十八條、第二百六十六條第一項、第二項、第五十
五條、第四十一條第一項前段、罰金罰鍰提高標準條例第一條前段、第二條，判決如
主文。
本案經檢察官蕭宇誠到庭執行職務。
中      華      民      國    九十二    年      四      月      十七    日
                                      臺灣高雄地方法院刑事第二庭
                                          審判長法  官  莊 崑 山
                                                法  官  吳 為 平
                                                法  官  吳 俊 龍
右正本證明與原本無異。
如不服本判決，應於判決送達後十日內，向本院提出上訴狀。
                                                書記官  許 麗 珠
中      華      民      國    九十二    年      四      月     二十一   日
附錄本案論罪科刑法條全文：
刑法第二百六十六條
在公共場所或公眾得出入之場所賭博財物者，處一千元以下罰金。但以供人暫時娛樂
之物為賭者，不在此限。
當場賭博之器具與在賭檯或兌換籌碼處之財物，不問屬於犯人與否，沒收之。
電子遊戲場業管理條例第十五條
未依本條例規定辦理營利事業登記者，不得經營電子遊戲場業。
電子遊戲場業管理條例第二十二條
違反第十五條規定者，處行為人一年以下有期徒刑、拘役或科或併科新台幣五十萬元
以上二百五十萬元以下罰金。
附表：
┌─┬─────┬────┬──────┬──────┬─────┬──┐
│編│經營時間  │查獲時間│擺設地點    │擺設電子遊戲│扣案物品  │備註│
│號│          │        │            │機台        │（新台幣）│    │
├─┼─────┼────┼──────┼──────┼─────┼──┤
│一│自92年2月1│92年2月 │高雄縣仁武鄉│龍鳳、春秋二│ＩＣ板二塊│併案│
│  │日起迄本次│11日下午│仁忠路六八號│代各一台    │、錢幣七十│    │
│  │查獲時止  │三時五分│「６８８超商│            │元        │    │
│  │          │        │」內        │            │          │    │
├─┼─────┼────┼──────┼──────┼─────┼──┤
│二│自92年2月1│92年2月 │高雄市苓雅區│樂透大亨、滿│ＩＣ板六塊│    │
│  │2日起迄本 │18日下午│新光路一四○│貫大亨、劍龍│及機台內代│    │
│  │次查獲時止│四時五十│巷三六號「樂│、新象王各一│幣、賭資五│    │
│  │          │分      │透便利商店）│台、龍鳳二台│百元      │    │
│  │          │        │            │（共六台）  │          │    │
├─┼─────┼────┼──────┼──────┼─────┼──┤
│三│自92年2月1│92年2月 │高雄縣仁武鄉│滿貫大亨、龍│ＩＣ板二塊│併案│
│  │5日起迄本 │28日下午│仁勇路二號「│鳳各一台    │、錢幣一百│    │
│  │次查獲時止│五時五分│Ｕ８超商」內│            │三十元    │    │
│  │          │        │            │            │          │    │
└─┴─────┴────┴──────┴──────┴─────┴──┘


司法院資訊處製作；財團法人民間司法改革基金會備份。
